臺灣臺中地方法院刑事判決　　　　　　　　　　　九十三年度中簡上字第五九四號
　　公　訴　人　臺灣臺中地方法院檢察署檢察官
　　上訴人即被　乙○○○○腦有限公司　設臺中市○○路○段五八六之二號
　　告
　　代　表　人　戊○○○
　　上　訴　人　丁○○
　　即　被　告
　　　　　　　　甲○○
　　右二人共同　林群期律師
　　選任辯護人
右列上訴人即被告等因違反政府採購法等案件，不服本院臺中簡易庭九十三年度中簡
字第二○○三號中華民國九十三年九月六日第一審判決（聲請簡易處刑案號：臺灣臺
中地方法院檢察署九十二年度偵字第一四三四三號）提起上訴，本院管轄合議庭逕改
依通常程序為第一審判決如左：
    主  文
原判決除已確定之呈明影像科技有限公司之部分外，餘均撤銷。
丁○○以詐術使開標發生不正確之結果，處有期徒刑伍月，如易科罰金，以參佰元折
算壹日。緩刑參年。偽造之「英創科技股份有限公司」、「顧肇基」印章各壹顆、在
偽造之「英創科技股份有限公司」採購標單上、採購估價單及切結書上偽造之「英創
科技股份有限公司」、「顧肇基」印文及「顧肇基」署名均沒收。
乙○○○○腦有限公司之從業人員，因執行業務以詐術使開標發生不正確之結果，科
罰金新臺幣貳拾萬元。
甲○○無罪。
    事  實
一、丁○○係設於臺中市○○路○段五八六之二號「乙○○○○腦有限公司」（登記
    負責人為丁○○之母戊○○○，下稱殷誠公司）之實際負責人，為該公司之從業
    人員，從事工程投標等承攬業務。嗣因臺中縣太平市光隆國小（下稱光隆國小）
    將辦理「校園重建─電腦及網路設備採購工程」（下稱該採購案），以上網公告
    方式公開招標，丁○○有意承攬該採購案，且因恐參與投標之合格廠商未達三家
    ，為確保招標機關確能開標決標，並使殷誠公司能順利得標，竟於民國九十二年
    十二月二十二日或二十三日間某時，委託在呈明影像科技有限公司（下稱呈明公
    司）任職之昔日同窗甲○○配合由呈明公司陪標，先由甲○○提供平日參與投標
    時所使用之呈明公司營利事業登記證及公司執照影本，並在經呈明公司負責人黃
    惠美同意下，蓋用呈明公司章及負責人黃惠美印章於呈明公司採購標單、採購估
    價單及切結書上後交與丁○○，再由丁○○方面負責填寫估價金額於採購估價單
    上持往投標。另丁○○且於九十年十二月二十二日或二十三日間某時，至殷誠公
    司供貨廠商即位於臺中市○○路之「燈塔科技股份有限公司」臺中辦事處（下稱
    燈塔公司），向該公司副理己○○表明要參與上開工程投標，並要求己○○配合
    由燈塔公司參與陪標，己○○雖未同意以燈塔公司名義參與陪標，惟仍提供其因
    業務上機會取得之英創科技股份有限公司（下稱英創公司）之營利事業登記證影
    本及完稅證明等相關資料予丁○○（起訴書誤載己○○不知情，己○○此部分幫
    助罪嫌，未據檢察官起訴）。詎丁○○取得該等英創公司之營利事業登記證影本
    等資料後，明知英創公司未同意參與陪標，其並未經英創公司授權、同意，竟擅
    自委託不知情之成年刻印業者，偽造「英創科技股份有限公司」及「顧肇基」印
    章各一顆（聲請簡易判決處刑書誤載為「顏肇基」，均未扣案），並由不知英創
    公司未同意參與陪標之殷誠公司職員丙○○依丁○○指示填載英創公司之投標資
    料，及依丁○○指示前往合作金庫銀行五權分行購買欲供英創公司押標金使用面
    額為新臺幣（下同）十二萬元之支票一張，另丁○○且在英創公司之採購標單、
    採購估價單及切結書上以偽造之英創公司公司章及負責人「顧肇基」印章各一個
    ，接續偽造「英創科技股份有限公司」及「顧肇基」印文，用以接續偽造性質上
    均屬私文書之英創公司採購標單、採購估價單及切結書各一份。嗣丁○○為避免
    參與投標之合格廠商未達三家而流標，即於九十年十二月二十五日持偽造之英創
    公司採購標單、採購估價單及切結書各一份，至光隆國小參與投標並同時提出殷
    誠公司、呈明公司及偽造之英創公司投標資料，而同時行使偽造之英創公司採購
    標單、採購估價單及切結書之私文書，使不知英創公司未同意參與陪標且丁○○
    所提出之英創公司採購標單、採購估價單及切結書均係丁○○偽造之光隆國小承
    辦人員，陷於錯誤，誤認英創公司亦有參與投標之意，符合三家廠商投標要件，
    予以開標，嗣經開標結果，呈明公司因未附押標金而為廢標，並由投標金額較低
    之殷誠公司得標，而發生不正確之結果，足以生損害於該工程案招標之正確性、
    英創公司及顧肇基。
二、案經法務部調查局中部地區機動工作組報告臺灣臺中地方法院檢察署檢察官偵查
    後聲請以簡易判決處刑。
    理  由
壹、有罪部分：
一、訊據被告丁○○固對於其為殷誠公司實際負責人、其確有透過被告甲○○配合，
    由呈明公司參與陪標及其確有至燈塔公司臺中辦事處委託己○○以燈塔公司名義
    參與陪標，雖未獲己○○同意，惟己○○有提供英創公司營利事業登記證影本等
    書面資料予伊，之後即由伊指示殷誠公司職員丙○○填載相關投標資料並購買英
    創公司投標之押標金支票，再由伊持殷誠公司、呈明公司及英創公司之投標資料
    前往光隆國小提出該三家公司之投標資料，嗣經開標結果，呈明公司因未附押標
    金而為廢標，由投標金額較低之殷誠公司得標等事實坦承不諱，惟矢口否認有何
    行使偽造私文書及違反政府採購法犯行，辯稱略以：伊係遭光隆國小資訊組長辛○○及總務主任庚○○誘騙始為本案行為，本案是辛○○對伊表示如該採購案流
    標，預算會遭中央收回，並拜託伊尋找二家廠商陪標，伊為了讓學校有新的電腦
    教室，私下應允幫忙，並於九十年十二月二十二或二十三日央請甲○○參與陪標
    ，且於「九十年十二月二十二或二十三日」至臺中燈塔公司找己○○幫忙，當時
    己○○基本上並沒有同意要找一家廠商陪標，但之後伊除續與燈塔公司一位陳小
    姐及己○○通電話聯繫外，並請丙○○與燈塔公司人員己○○或陳小姐接洽，經
    約一、二天後即「九十年十二月二十三日下午」，燈塔公司人員即打電話過來說
    投標資料準備好了，當時接聽電話之人不是伊就是丙○○，伊於該日下午即前往
    臺中燈塔公司找己○○，己○○即將英創公司之營利事業登記證及英創公司大、
    小章等所有投標所需資料均交予伊，此時伊才知陪標廠商是英創公司，伊曾詢問
    己○○為何不是燈塔公司資料，己○○稱英創公司是己○○的關係企業，伊不疑
    有他即使用己○○提供之英創公司大、小章及其他資料，用英創公司名義參與陪
    標，九十年十二月二十五日投標當日上午約十一時許，辛○○對丙○○說「鴻凱
    」大概不會來投標，丙○○即打電話通知伊，伊旋於同日上午十一時二十分許趕
    至光隆國小與丙○○會合，並將呈明公司及英創公司之投標資料交予光隆國小出
    納人員投標，當時辛○○及庚○○均有在旁邊，本案是光隆國小人員違反政府購
    法在先，所以伊找人來陪標的行為在社會上是屬正當行為，伊是被騙才找人陪標
    云云。惟查：
（一）右揭事實，除被告丁○○具有偽造進而行使英創公司投標資料之故意及英創公
      司大、小章確係被告丁○○所偽刻等節外，餘均據被告丁○○於法務部調查局
      中部地區機動工作組調查人員（下稱調查員）詢問時及偵審中直承不諱，核與
      同案被告甲○○、證人丙○○於調查員詢問時及偵審中證述；同案被告呈明公
      司之負責人黃惠美、證人即英創公司人員鍾昌儒於調查員詢問時及偵查中證述
      ；證人戊○○○於審理中證述；證人己○○於調查員詢問時證述：「在九十年
      十二月間，丁○○曾到燈塔科技公司來找我，表示他想要參與本工程的投標，
      要我配合參與投標，但我因為考量燈塔科技公司本身是本工程相關產品的供貨
      廠商，不方便與經銷商競爭，所以我並沒有答應丁○○，丁○○即要我介紹其
      他廠商配合他投標，當時因為我桌上剛好有燈塔科技公司的另一家經銷商英創
      科技公司的營利事業登記證影本及完稅證明等資料，我即將英創科技公司相關
      資料，交給丁○○參考，丁○○自行與英創科技公司聯絡，當時我也曾口頭告
      訴丁○○可以去找成映等數家公司（詳細名稱我記不清楚），但除英創科技公
      司外，我並沒有提供其他廠商的營利事業登記證等資料給丁○○。」等語情節
      相符。又英創公司採購標單、採購估價單及切結書上之大、小章印文，均係被
      告丁○○所蓋用一節，業據被告丁○○於九十二年五月七日調查員詢問時供明
      在卷（見調查站卷第五頁正面），核與證人丙○○於九十三年二月十一日偵查
      中結證：「（標單上之金額、印章是何人蓋及填寫？）我拿到標單時，我填寫
      好後，我再交給丁○○去蓋章，後來他拿給何人蓋的，我不知道，但我們並沒
      有英創公司之大、小章，其上之金額也是我填的，但是依丁○○之意填寫的。
      」等語（見九十四年度偵字第一四三四三號偵查卷第十三頁）及本院審理中結
      證：伊沒有看過英創公司大、小章，也不知丁○○是如何取得英創公司「印文
      」等語（見本院卷第一一三頁）情節相符。且經檢察官向臺灣省合作金庫五權
      分行函詢結果，英創公司投標時所用之押標金支票（票號0000000號）
      ，確係由被告殷誠公司所購買，亦有合作金庫五權分行函文二份等資料（詳見
      九十二年度偵字第一四三四三號偵查卷第十七、二三至二八頁）在卷可佐。此
      外，復有被告殷誠公司及英創公司之投標原始文件資料（含採購標單、採購估
      價單及切結書）、光隆國小簽呈及開標／議價／決標／流標／廢標紀錄單暨英
      創公司真正大、小章印文各一紙等件在卷可憑，已足認定。至證人己○○嗣於
      偵查雖改稱：伊只是拿英創公司資料給丁○○看，至於丁○○是否有拿走，伊
      不確定云云；及於審理中改證稱：丁○○來找伊時，剛好英創公司之營利事業
      登記證影本在伊桌上，伊就順便拿給丁○○看，伊不知丁○○是否有帶走英創
      公司資料，丁○○走後伊並未留意英創公司資料是否還在，有可能是丁○○私
      自帶走。另伊在調查站人員詢問時所述是口誤云云，既與上開其於調查員詢問
      時所證核與被告所供情節相符部分之證述不同，顯係事後避重就輕之詞，尚難
      遽為不利於被告丁○○之認定，是被告丁○○請求證人己○○以燈塔公司名義
      參與陪標，而遭己○○拒絕後，證人己○○確有提供其在業務上持有之英創公
      司營利事業登記證影本等書面資料予被告丁○○一節，亦可認定。
（二）被告丁○○雖另以上開情詞置辯，然查：
１、被告丁○○於九十二年五月七日調查員詢問時先係辯稱：英創公司大、小章是伊
    自己○○處取得，伊取得後即在英創公司標單上蓋用英創公司大、小章印文，「
    伊不知己○○為何會有英創公司之執照及大、小章」（見調查站卷第五頁正、背
    面）；嗣於同年六月十日調查員詢問時則改稱：英創公司大、小章是殷誠公司人
    員向己○○拿的，至於是何人向己○○拿取，伊記不清楚，英創公司大、小章拿
    回來後，也是由殷誠公司人員在標單上用印，至於是由何人在標單上用印，伊也
    記不清楚云云（見同上卷第七頁）；於九十二年十月十五日偵查中辯稱：英創公
    司大、小章是燈塔公司拿予伊云云；於本院行準備程序時及審理中辯稱：英創公
    司大、小章是己○○交予伊，當時伊有當場問己○○為何不是燈塔公司資料，「
    己○○說英創公司是他的關係公司」，英創公司大、小章是投標後，「伊請丙○○歸還」云云（見本院卷第五六頁、第一一七頁），核被告丁○○所辯情節先後
    反覆不一，且就其是否知悉己○○為何會持有英創公司大、小章印文一節，所辯
    先後矛盾，更與證人丙○○於偵審中結證：伊未曾看過英創公司大、小章等語不
    符，已難遽予採信。況證人己○○確實未曾提供英創公司大、小章予被告丁○○
    一節，業據證人己○○於調查員詢問時及偵審中證述不移。參之，被告丁○○係
    為參與本案工程投標，有意採用燈塔公司產品，才透過燈塔公司臺北總公司人員
    認識己○○，在此之前其與己○○並不相識，業據被告丁○○於調查人員詢問時
    供明在卷（調查站卷第八頁），核與己○○於審理中結證情節相符。則被告丁○○與己○○既素無交情，己○○且在被告丁○○提出以燈塔公司名義陪標之邀約
    時拒絕被告丁○○之請求，衡情，己○○當無大費週章特地為被告丁○○偽造英
    創公司之大、小章必要，被告丁○○空言辯稱英創公司大、小章是己○○所提供
    云云，顯係飾卸之詞，尚難憑採。
２、被告丁○○既係在請己○○幫忙以己○○任職之燈塔公司名義參與陪標遭拒後，
    始自證人己○○處另行取得英創公司之營利事業登記證影本，而其與英創公司間
    復素無往來，則其主觀上如何會認為英創公司願意幫忙伊陪標，已值存疑。況上
    揭確有同意參與陪標之呈明公司部分，被告係請其昔日同窗即同案被告甲○○在
    呈明公司投標資料上用印，業如前述，則連與被告素有交情之被告甲○○都未提
    供其服務之呈明公司大、小章予被告丁○○，則被告丁○○如何會認為素與其無
    往來之英創公司會願意將大、小章交予被告丁○○使用？且被告丁○○如認為英
    創公司同樣願意陪標，其亦儘可請己○○代為用印即可，豈須自行刻用英創公司
    大、小章？或何須「借用」英創公司大、小章後，再行歸還？遑論證人丙○○已
    於審理中結證：伊未曾看過英創公司大、小章等語，顯與被告丁○○辯稱是由丙○○歸還印章云云不符。是被告所辯既與證人己○○及丙○○結證情節不符，復
    與常情有悖，要難採信，被告丁○○顯係明知英創公司未同意參與陪標，仍偽刻
    英創公司大、小章，並用以偽造英創公司採購標單、採購估價單及切結書等私文
    書，並持以行使，使不知英創公司並未同意參與陪標且丁○○所提出之英創公司
    採購標單、採購估價單及切結書均係丁○○偽造之光隆國小承辦人員，陷於錯誤
    ，誤認英創公司亦有參與投標之意，符合三家廠商投標要件，予以開標等節，即
    堪認定。
３、被告丁○○雖一再以其係受光隆國小招標承辦人員辛○○所託才找另二家廠商陪
    標，因此伊並未違反政府採購法云云置辯。惟姑不論證人辛○○一再否認此節，
    縱認證人辛○○確有拜託被告丁○○代為尋找二家廠商陪標，惟依被告丁○○所
    辯情節，證人辛○○顯然不知被告丁○○竟僅找得一家廠商即呈明公司陪標，至
    於英創公司則係被告丁○○以偽造英創公司投標資料之詐術方式，捏造英創公司
    同意陪標假象之事實。準此，被告此部分辯詞縱屬真實，亦無礙於被告丁○○施
    用詐術欺罔證人辛○○等招標承辦人員之事實，而證人辛○○亦不因此而為被告
    丁○○本案犯行之共同正犯（理由詳參後述被告甲○○無罪理由部分），是被告
    丁○○所提出有關證人辛○○是否有要求被告丁○○另覓二家廠商陪標之事證，
    既與被告丁○○成立本案犯行間無必要關聯性，本院因認並無再就此部分予以調
    查必要，附此指明。
（三）綜右所述，被告丁○○所辯顯係事後卸責之詞，尚難採信，本案事證明確，被
      告丁○○及殷誠公司犯行均堪認定。
二、按政府採購法於九十一年二月六日修正公布，該法第八十七條修正前後，除增列
    第五項規定外，其餘原規定與修正後條文之處罰條件與刑罰之高低度、併科罰金
    額，均未加以更改，故修正後條文對觸犯該法之行為人並無不利之處，依刑法第
    二條第一項前段規定自應適用裁判時之法令。又「倘童榮達非事前經陳啟智「同
    意」借拓誠公司參與陪標，『李孟勳又以前揭「欺罔」等非法方法取得蓋有曜陽
    公司印文之估價單』，交與童榮達作為陪標之用，以達成形式上三家廠商參與投
    標之規定，再由李孟勳決定給童榮達所製作價格最低之快通通信行標得該項工程
    ，似即已使開標發生不正確之結果，縱此行為發生在政府採購法第八十七條第五
    項修正增訂之前，惟在此起訴事實之同一範圍內，是否不該當於行為時同法第八
    十七條第三項以詐術或其他非法之方法，使開標發生不正確結果罪之犯罪構成要
    件？即堪研酌。」（最高法院九十三年度臺上字第一三三七號判決意旨參照）。
    本案被告丁○○既有前揭偽造私文書向招標承辦人員施詐術，製造英創公司同意
    投（「陪」）標假象之行為，則核被告丁○○所為，係犯刑法第二百十六條、第
    二百十條之行使偽造私文書罪及修正後政府採購法第八十七條第三項以詐術使開
    標發生不正確結果罪；被告殷誠公司之從業人員即被告丁○○既因執行業務以詐
    術使開標發生不正確之結果，則被告殷誠公司即應依修正後政府採購法第九十二
    條之規定，科處同法第八十七條第三項所定之罰金刑。被告丁○○委由不知情之
    成年刻印店人員偽造英創公司大、小章，係屬間接正犯。至被告丁○○雖有使不
    知情之丙○○代填英創公司投標資料，惟被告既有親自參與該等私文書之偽造（
    蓋用偽造之印文於該等文書上）即非屬間接正犯（最高法院七十七年度臺上字第
    五九四七號判決意旨參照），附此敘明。再被告丁○○偽造英創公司大、小章、
    私印文及「顧肇基」署名之行為，均為偽造私文書之部分行為；其偽造私文書之
    低度行為，均為行使偽造私文書之高度行為所吸收，均不另論罪。又被告丁○○
    同時行使偽造之英創公司之採購標單、採購估價單及切結書之私文書行為，其被
    害法益僅有一個，應僅成立一個行使偽造私文書罪（最高法院七十三年度臺上字
    第三六二九號判例意旨參照）。又被告丁○○係行使偽造私文書後，光隆國小承
    辦人員始予以開標發生不正確之結果，則被告丁○○行使偽造私文書之時間與光
    隆國小承辦人員予以開標發生不正確之結果之時間不同，二者之行為亦異，即係
    二個犯罪行為（最高法院九十三年度臺上字第三二一七號判決意旨參照）。且被
    告丁○○所犯上開二罪間，具有方法、結果之牽連關係，為牽連犯，應從一重之
    修正後政府採購法第八十七條第三項論處。爰審酌被告丁○○不思以正當合法途
    徑參加政府機關採購，而以觸法行為參加上揭政府採購之投標，破壞政府採購法
    所明定應以公開、公正方式參加投標及比價之基本原則，並進而影響開標及比價
    之結果，惡性不淺，犯罪後非唯飾詞否認罪責，且不知反省自己行為，一味將責
    任推卸他人，竟認尋找廠商陪標行為符合社會正當性，並以被騙之被害人自居，
    態度不佳等一切情狀，量處如主文所示之刑，以示懲儆。末查，被告丁○○前未
    曾受有期徒刑以上刑之宣告，有臺灣高等法院被告全國刑案紀錄表在卷可按，原
    審既已判處被告丁○○有期徒刑五月，如易科罰金，以三百元折算一日，並予被
    告丁○○緩刑三年之諭知，而此部分復僅被告丁○○提出上訴，本院爰亦判處被
    告丁○○有期徒刑五月，並諭知易科罰金之標準，及予以緩刑三年之宣告，暨就
    被告殷誠公司部分量處與原審同樣之罰金刑即如主文第三項所示之刑。又被告丁○○在偽造之「英創科技股份有限公司」採購標單上、採購估價單及切結書上偽
    造之「英創科技股份有限公司」、「顧肇基」印文及「顧肇基」署名（見調查站
    卷第四一頁背面、四二頁背面及四三頁正面），均應依刑法第二百十九條規定予
    以宣告沒收。再被告丁○○偽造之「英創科技股份有限公司」、「顧肇基」印章
    各一顆，雖均未扣案，惟既查無積極證據足認業已滅失，仍應依刑法第二百十九
    條規定予以宣告沒收。
貳、無罪部分
（一）公訴意旨另略以：被告甲○○與被告丁○○共同基於犯意之聯絡，由被告甲○○參與以呈明公司名義陪標，因認被告甲○○亦涉犯政府採購法第八十七條第
      三項以詐術使開標發生不正確結果罪云云。
（二）按犯罪事實應依證據認定之，無證據不得認定犯罪事實；不能證明被告犯罪或
      其行為不罰者，應諭知無罪之判決，刑事訴訟法第一百五十四條第二項、第三
      百零一條第一項分別定有明文。且事實之認定，應憑證據，如未能發現相當證
      據，或證據不足以證明，自不能以推測或擬制之方法，以為裁判基礎。且認定
      犯罪事實所憑之證據，雖不以直接證據為限，間接證據亦包括在內；然而無論
      直接或間接證據，其為訴訟上之證明，須於通常一般之人均不致有所懷疑，而
      得確信其為真實之程度者，始得據為有罪之認定，最高法院五十二年度臺上字
      第一三○○號、四十年度臺上字第八六號及七十六年度臺上字第四九八六號分
      別著有判例可資參照。又刑事訴訟法第一百六十一條已於九十一年二月八日修
      正公布，修正後同條第一項規定：檢察官就被告犯罪事實，應負舉證責任，並
      指出證明之方法。因此，檢察官對於起訴之犯罪事實，應負提出證據及說服之
      實質舉證責任。倘其所提出之證據，不足為被告有罪之積極證明，或其闡明之
      證明方法，無從說服法官以形成被告有罪之心證，基於無罪推定之原則，自應
      為被告無罪判決之諭知（最高法院九十二年度臺上字第一二八號判例意旨參照
      ）。本件公訴人認被告甲○○涉犯上開罪嫌，係以被告甲○○確有同意並參與
      陪標之行為為其論據。訊據被告甲○○固對於右揭參與陪標之行為坦承不諱，
      惟堅決否認有何違反政府採購法犯行，辯稱伊並無何施以詐術行為，亦無犯意
      聯絡等語。經查，被告甲○○確有同意並參與呈明公司陪標之行為，固如前述
      ，惟按政府採購法第八十七條第四項係規定：「意圖影響決標價格或獲取不當
      利益，而以契約、協議或其他方式之合意，使廠商不為投標或不為價格之競爭
      者，處六月以上五年以下有期徒刑，得併科新臺幣一百萬元以下罰金」，是該
      罪之犯罪構成要件，須行為人有以契約、協議或其他方式之合意，藉以達成促
      使廠商不為投標或不為價格之競爭之結果，始得成立。若行為人僅係單純借用
      他人名義或證件參與投標之行為，則出借名義或證件之廠商，本身既無參與投
      標或競價之意思，行為人自無促使該廠商不為投標或不為價格競爭決意之可言
      ，則與政府採購法第八十七條第四項之犯罪構成要件不相符合，此觀政府採購
      法第一百零一條第一款就機關辦理採購，發現廠商有容許他人借用本人名義或
      證件參加投標者，僅應將其事實及理由通知廠商，並附記如為提出異議者，將
      刊登政府採購公報而已，對該借用他人名義、證件投標及容許他人借用本人名
      義、證件參加投標者，並無刑罰之明文規定，且政府採購法第八十七條嗣於九
      十一年二月六日始在不變更該條第四項內容之情形下，復增列第五項，規定：
      「意圖影響採購結果或獲取不當利益，而借用他人名義或證件投標者，處三年
      以下有期徒刑，得併科新臺幣一百萬元以下罰金。容許也人借用本件名義或證
      件參加投標者，亦同」，其立法理由並謂「『增訂第五項，以處罰』借用他人
      名義或證件投標及容許他人借用本人名義或證件參加投標之行為人。」等語，
      足徵修正前之政府採購法第八十七條第四項，並未涵蓋廠商借牌陪標之行為在
      內甚明（最高法院九十二年度臺上字第四○四四號判決、臺灣高等法院臺中分
      院九十三年度上更（二）字第六六號判決意旨參照）。且查，本件採購工程之
      招標，被告甲○○雖有同意並參與呈明公司陪標之行為，惟既查無積極證據，
      足認被告甲○○就被告丁○○偽造英創公司投標資料之私文書，並持以行使投
      標之施詐術行為間，有何犯意聯絡與行為分擔，自難僅因被告甲○○參與呈明
      公司部分之陪標行為，遽以政府採購法第八十七條第三項之以詐術使開標發生
      不正確結果罪相繩，既不能證明被告甲○○犯罪，即應為其無罪之諭知。
參、原審認被告丁○○及被告殷誠公司罪證明確，因予論罪科刑固非無見，惟查：原
    審判決於當事人欄及主文欄內誤認被告丁○○係被告殷誠公司之代表人；既於事
    實欄部分引用檢察官聲請簡易判決處刑書犯罪事實欄之記載，並誤認被告甲○○
    與被告丁○○間，就上開犯行具有共同之犯意聯絡，卻未於主文部分記載「共同
    」，亦未引用刑法第二十八條；本案遭偽造之「顧肇基」印章、印文及署名，原
    判決事實及主文部分，均誤載為「顏肇基」，均有未洽。是被告丁○○及被告殷
    誠公司上訴均否認犯行，固均無理由，惟原判決既有前開可議之處，即屬無可維
    持，且被告甲○○上訴否認犯罪，並非無理由，均應由本院予以撤銷改判。且按
    檢察官聲請以簡易判決處刑之案件，經法院認為有刑事訴訟法第四百五十一條之
    一第四項但書之情形者，應適用通常訴訟程序審判之，刑事訴訟法第四百五十二
    條定有明文；且對於簡易判決之上訴，準用刑事訴訟法第三編第一章及第二章之
    規定，管轄第二審之地方法院合議庭受理簡易判決上訴案件，應依通常程序審理
    。其認案件有刑事訴訟法第四百五十二條之情形者，應撤銷原判決，逕依通常程
    序為第一審判決，法院辦理刑事訴訟簡易程序案件應行注意事項第十四項亦有規
    定。查本院認定之犯罪事實被告丁○○並非與被告甲○○共犯上開罪行，顯然與
    檢察官據以求處罪刑之事實不符，且被告甲○○部分應判決無罪，而有刑事訴訟
    法第四百五十一條之一第四項但書第二款前段、第三款之情形，依前揭法律規定
    ，原審適用簡易判決處刑程序，尚有未合，應由本院合議庭改依通常程序審理後
    ，逕為第一審之判決，檢察官或被告如不服本判決，仍得於法定上訴期間內，向
    管轄之第二審法院提起上訴，附此敘明。
據上論斷，應依刑事訴訟法第四百五十二條、第四百五十五條之一第一項、第三項、
第四百五十一條之一第四項但書第二款前段、第三款、第三百六十九條第一項前段、
第三百六十四條、第二百九十九條第一項前段、第三百零一條第一項，修正後政府採
購法第八十七條第三項、第九十二條，刑法第十一條前段、第二條第一項前段、第二
百十條、第二百十六條、第二百十九條、第五十五條、第四十一條第一項前段、第七
十四條第一款，罰金罰鍰提高標準條例第二條，判決如主文。
中      華      民      國    九十四    年      五      月    三十一    日
                                  臺灣臺中地方法院刑事第十庭
                                    審判長法  官  郭  瑞  祥
                                          法  官  黃  炫  中
                                          法  官  江  奇  峰
右正本證明與原本無異。
如不服本判決，應於送達後十日內向本院提出上訴狀（須附繕本），上訴於臺灣高等
法院臺中分院。
                                          書記官
中      華      民      國    九十四    年      五      月    三十一    日
附錄論罪科刑法條：
修正後政府採購法第八十七條第三項：
以詐術或其他非法之方法，使廠商無法投標或開標發生不正確結果者，處五年以下有
期徒刑，得併科新臺幣一百萬元以下罰金。
修正後政府採購法第九十二條：
廠商之代表人、代理人、受雇人或其他從業人員，因執行業務犯本法之罪者，除依該
條規定處其行為人外，對該廠商亦科以該條之罰金。
刑法第二百一十條
偽造、變造私文書，足以生損害於公眾或他人者，處五年以下有期徒刑。
刑法第二百一十六條
行使第二百十條至第二百十五條之文書者，依偽造、變造文書或登載不實事項或使登
載不實事項之規定處斷。
